臺灣高等法院刑事判決
110年度上訴字第3644號
上  訴  人  臺灣新北地方檢察署檢察官
上  訴  人  
即  被  告  劉○○
指定辯護人  本院公設辯護人陳德仁 
上列上訴人因被告家暴殺人未遂等案件，不服臺灣新北地方法院
110年度訴字第331號，中華民國110年10月27日第一審判決（起
訴案號：臺灣新北地方檢察署110年度偵字第6249號），提起上
訴，本院判決如下：
    主  文
原判決關於沒收部分撤銷。
其他上訴駁回。
    事  實
一、劉○○為梁○○之子，彼此間具有家庭暴力防治法第3 條第3 款
    之直系血親關係。劉○○因長期濫用藥物及毒品，罹患藥物所
    致幻覺症（尚未達精神障礙致不能辨識行為能力違法或欠缺
    依其辨識而行為之能力，或有顯著降低之程度），情緒控管
    能力不佳，前因向梁○○索討生活費，而屢為家庭暴力行為，
    經臺灣新北地方法院(下稱新北地院)於民國109 年10月21日
    核發109 年度家護字第1919號民事通常保護令，命劉○○不得
    對梁○○實施身體或精神上不法侵害或騷擾之行為，由警於同
    年月30日在劉○○位於新北市○○區○○街000 號2 樓居所對其依
    法執行在案。詎於110年2月6日凌晨5時許，劉○○在上址居所
    內，因遺失生活費，情緒失控，基於違反保護令及傷害直系
    血親尊親屬之犯意，持菜刀朝梁○○揮砍，對梁○○實施身體上
    不法之侵害，致梁○○受有頭皮撕裂傷約6 公分及左肱骨開放
    性骨折撕裂傷約4 公分等傷害，並違反上開保護令。梁○○當
    場血流如注，旋逃至屋外求助。嗣經警據報前往現場將梁○○
    送醫救治，並因劉○○將屋門反鎖，經警消人員破門後，當場
    扣得劉○○犯案使用之菜刀1 把，因而查悉上情。
二、案經梁○○訴由新北市政府警察局三重分局報告臺灣新北地方
    檢察署檢察官偵查起訴。
    理  由
壹、證據能力
一、按被告以外之人於審判外之陳述，雖不符刑事訴訟法第159 
    條之1 至第159 條之4 等規定，而經當事人於審判程序同意
    作為證據，法院審酌該言詞陳述或書面陳述作成時之情況，
    認為適當者，亦得為證據。當事人、代理人或辯護人於法院
    調查證據時，知有刑事訴訟法第159 條第1 項不得為證據之
    情形，而未於言詞辯論終結前聲明異議者，視為有前項之同
    意，刑事訴訟法第159 條之5 定有明文。該條文之立法意旨
    ，在於確認當事人對於傳聞證據有處分權，得放棄反對詰問
    權，同意或擬制同意傳聞證據可作為證據，屬於證據傳聞性
    之解除行為，如法院認為適當，不論該傳聞證據是否具備刑
    事訴訟法第159 條之1 至第159 條之4 所定情形，均容許作
    為證據，不以未具備刑事訴訟法第159 條之1 至第159 條之
    4所定情形為前提。本判決所引用具傳聞性質之證據資料，
    檢察官、被告劉○○及辯護人均未爭執其證據能力(見本院卷
    第79頁至第81頁），且於言詞辯論終結前亦未聲明異議（見
    本院卷第100頁至第103頁），並經本院於審判期日依法踐行
    調查證據程序，本院審酌上開證據資料製作時之情況，尚無
    違法取得及證明力明顯過低之瑕疵，認以之作為證據應屬適
    當，基於尊重當事人對傳聞證據之處分權，認該等傳聞證據
    均具有證據能力。
二、至於本判決其餘所依憑判斷之非供述證據，查無違反法定程
    序取得之情形，且各該證據均經本院於審判期日依法進行證
    據之調查、辯論，被告於訴訟上之防禦權，已受保障，故該
    等證據資料均有證據能力。
貳、實體方面
一、被告劉○○於本院審理時不爭執告訴人梁○○於上開時間、地點
    所受傷害為其所為等情，然矢口否認有何違反保護令或傷害
    直系血親尊親屬犯行，辯稱：我有精神疾病，案發前我正準
    備就寢，因此服用精神科所開立之FM2 、斯樂康等藥物助眠
    ，但我可能服用過量，對於案發過程完全沒有印象，只記得
    起床就被警察逮捕，警察還凹斷我的手、將我壓在地上，我
    沒有犯意等語；辯護人則以：依亞東紀念醫院精神鑑定報告
    ，足認被告患有精神疾病，再觀諸被告於警詢、原審準備程
    序時供述之案發情節，顯與現實脫節，另告訴人梁○○亦指述
    被告於案發前後性情丕變，益徵被告於本案有意識、控制能
    力欠缺之情況。又告訴人為被告長年之經濟來源及主要照顧
    者，被告當時受到精神疾病及安眠藥物之影響而無責任能力
    ，被告無主觀之犯意等語置辯。經查：
  ㈠被告前因屢對告訴人為家庭暴力行為，經新北地院於109 年1
    0月21日核發109 年度家護字第1919號民事通常保護令，令
    被告不得對告訴人實施身體或精神上不法侵害或騷擾之行為
    ，由警於同年月30日在被告於新北市○○區○○街居處對其依法
    執行等情，業經告訴人梁○○於偵查中證稱：警察先打電話到
    家裡確認我們是否在家，之後警察到家裡對我與被告說保護
    令的內容，但最後被告拒絕在執行資料上簽名等語（見臺灣
    新北地方檢察署110年度偵字第6249號卷《下稱偵卷》第133頁
    至第134頁）；嗣於原審審理時證稱：我平常沒有跟被告同
    住，因為之前被告有打過我，警察跟我聯絡說要拿家暴令給
    我，並要給被告簽名，我開門讓警察進來，警察應該有跟被
    告講不可以再打我、罵我，之後叫被告簽名，但被告不理、
    沒有簽等語（見原審卷㈠第412頁至第413頁），並有新北市
    政府警察局三重分局保護令執行紀錄表、新北地院109 年度
    家護字第1919號民事通常保護令裁定、家庭暴力通報表共5 
    份在卷可參（見偵卷第69頁、第71頁至第73頁、第81頁至第
    95頁）。參以被告於原審審理中供承：員警的確有拿保護令
    要我簽名，但我不想簽等語（見原審卷㈠第428頁），足見被
    告明知上開民事通常保護令之內容，係命其不得再對告訴人
    為身體或精神上不法侵害或騷擾之行為等情屬實。
  ㈡惟被告於110 年2 月6 日凌晨5 時許之保護令有效期間內，
    在上址居所，持菜刀朝告訴人揮砍，致告訴人受有頭皮撕裂
    傷約6 公分及左肱骨開放性骨折撕裂傷約4 公分等傷害，並
    經告訴人梁○○於偵查中證稱：當天凌晨2 時許，被告坐計程
    車沒錢付，警察打電話給我，我到松山分局幫被告付車錢，
    之後一起搭車回三重居處，被告原本都好好的，但我下去倒
    垃圾後被告突然變了一個人，先是出拳打我，我就趕快要向
    外跑，被告就拿菜刀砍我，一刀砍我頭部，另一刀砍我左手
    ，然後被告就把門關起來，我一方面先想辦法止血，一方面
    打電話報警等語（見偵卷第134 頁）；復於原審審理時證稱
    ：當天我與被告一起搭車回家，被告在計程車上吃安眠藥，
    開始迷糊，回到家後，我先打掃，被告進房間後，出來像變
    了另一個人似的，質問我錢怎麼不見了，就去拿菜刀對我動
    手，我見狀趕緊開門逃跑，被告是持刀砍我的頭和手，我被
    砍到血就流出來，趕緊跑出去並打電話叫救護車等語（見原
    審卷㈠第410頁至第411頁），並有新光醫療財團法人新光吳
    火獅紀念醫院110 年2 月6 日受理家庭暴力事件驗傷診斷書
    、新北市政府警察局三重分局搜索扣押筆錄、扣押物品目錄
    表、現場及扣案物、告訴人受傷之照片13張、新光醫療財團
    法人新光吳火獅紀念醫院110年4 月19日新醫醫字第1100000
    0220 號函附之告訴人就醫病歷紀錄及影像光碟、傷勢照片
    、菜刀照片、臺灣新北地方檢察署110 年7 月8 日新北檢錫
    秋110 偵6249字第1100059369號函及所附之新北市政府警察
    局三重分局110年6月7日新北警重刑字第1103779001號函暨
    現場勘察報告各1 份（含現場勘察照片、採證同意書、證物
    清單及證物採驗紀錄表、新北市政府警察局110 年3 月23日
    新北警鑑字第1100541549號鑑驗書等) 在卷可稽（見偵卷第
    47頁至第49頁、第33頁至第37頁、第51頁至第57頁、第61頁
    至第63頁、原審卷㈠第168頁至185之1頁、第364頁至第374頁
    、第236頁至第252頁、第376頁至第401頁）及菜刀1 把扣案
    可證。再經新北市政府警察局刑事鑑識中心員警採集菜刀上
    之血跡棉棒（編號1-1）、刀柄之轉移棉棒（編號1-2），與
    被告之唾液棉棒檢體比對結果，其中血跡棉棒檢出一女性之
    DNA-STR 型別；轉移棉棒檢體檢出一男性之DNA-STR 型別，
    與被告之DNA-STR 型別相符等情，有新北市政府警察局110 
    年3 月23日新北警鑑字第1100541549號鑑驗書在卷可參（見
    原審卷㈠第398頁），足見被告確有持刀揮砍告訴人，致告訴
    人受傷等情屬實。
  ㈢公訴意旨雖認被告所為係犯殺人未遂罪嫌等語。惟按殺人未
    遂與傷害之區別，應以有無殺意為斷，其受傷之多寡，及是
    否為致命部位，有時雖可藉為認定有無殺意之心證，究不能
    據為絕對標準。亦即，殺人罪之成立，須具有使人生命喪失
    之故意與實施殺害之行為。故殺人與傷害之區別，當以下手
    殺害之時是否明知或預見足以致人於死為斷。至被害人受傷
    部位如何，犯人所用兇器如何，雖可供認定事實之資料，究
    不能為殺人之絕對標準。是不能僅因被害人受傷之位置係屬
    人體要害，即認定加害人自始即有殺害被害人之犯意（最高
    法院47年度台上字第1157號、52年度台上字第93號、94年度
    台上字第6857號判決要旨可資參照）。準此，行為人於行為
    當時，主觀上是否有殺人之故意，除應斟酌其使用之兇器種
    類、攻擊之部位、行為時之態度、表示外，尚應深入觀察行
    為人與被害人之關係、衝突之起因、行為當時所受之剌激、
    下手力量之輕重，被害人受傷之情形及行為事後之態度等各
    項因素綜合予以研析。經查：
  ⒈就本案雙方衝突起因，告訴人梁○○於原審審理證稱：我與被
    告搭計程車回家後，被告都好好的，後來被告進去房間後，
    出來像是變另一個人，說他的錢怎麼不見了，問我有沒有拿
    ，我說我沒有拿，被告就突然去廚房拿菜刀出來要砍我，我
    趕快開門衝出去等語（見原審卷㈠第410頁至第411頁）；參
    以被告前於109年7月24日曾徒手毆打告訴人，致告訴人額頭
    腫脹；又於109年11月6日、同年11月25日，曾二度至告訴人
    工作之臺北市松山區中崙市場，當眾要脅告訴人供給生活費
    ，遭員警以現行犯逮捕，此有家庭暴力通報表3份在卷可參
    （見偵卷第93頁至第95頁、第83頁至第90頁）。而被告因藥
    物濫用及精神疾病，雖年輕力壯，卻長年無業在家，仰賴年
    邁之告訴人替其送餐、打掃及提供生活費，此經告訴人於原
    審審理時證述在卷（見原審卷㈠第411頁至第416頁)。足認告
    訴人向來對身為獨子之被告極為包容，不僅逆來順受，甚且
    合理化被告對其施暴之行為（見原審卷㈠第409頁至第412頁
    ），惟此，尚無助於被告學會尊重他人，亦無力讓被告脫免
    毒害，此有新北市政府110年3月2日刑事陳報狀及所附之民
    事通常保護令法庭報告書在卷可參（見偵卷第141頁至第143
    頁），另參酌雙方案發前並無口角爭執，均難認被告有何欲
    致告訴人於死之動機。
  ⒉再者，本案告訴人受傷後，於同日上午5時55分許經送往新光
    吳火獅紀念醫院急診救護，到院時GCS總分15分（即滿分、
    意識清醒）、電腦分級檢傷級數3（按緊急，指病況可能持
    續惡化，需要急診處置，病人可能伴隨明顯不適的症狀，影
    響日常活動）經醫師評估後注射嗎啡、破傷風等藥物後縫合
    傷口，於同日上午9時53分出院，告訴人並於同日上午11時
    許攜上開驗傷診斷書至新北市政府警察局三重分局重陽派出
    所製作警詢筆錄，有急診檢傷紀錄、病歷首頁、護理紀錄、
    告訴人之警詢筆錄、傷勢照片在卷可參（見原審卷㈠第170頁
    至第174頁、偵卷第27頁至第31頁、第61頁至第63頁），足
    見告訴人所受傷勢如未即時送醫急救縫合止血，固恐有危及
    生命之虞，然並無立即致命之危險，當可認定。
　⒊復觀被告持以犯案之菜刀雖屬金屬製，刀刃長約16.5公分、
    全長約29公分，有扣案物之照片可稽（見原審卷㈠第252頁）
    ，若全力持之揮砍攻擊，固足取人性命。但被告於警詢及羈
    押訊問時供稱：菜刀是告訴人案發前削蘋果給我吃所用的等
    語（見偵卷第21頁、第118頁），苟若屬實，被告係以其隨
    手使用中之器具行兇，並非刻意挑選。再衡以告訴人係70歲
    之佝僂老婦，被告為39歲之青壯男子，兩人身形、氣力有明
    顯差距，倘被告斯時果有殺人犯意，當不致使告訴人所受之
    傷勢僅止於前述，而告訴人梁○○於原審審理中證稱：我被砍
    後就趕快逃跑，被告沒有追出來等語（見原審卷㈠第411頁）
    ，可見被告並未持刀追砍告訴人，亦未阻止告訴人離去，並
    自行關上房門，益徵被告持菜刀朝告訴人攻擊時，主觀上應
    僅基於傷害而無殺人之直接或不確定故意甚明。
　⒋綜合被告與告訴人之關係、被告行為前未受任何刺激、衝突
    之起因係被告遺失告訴人所給生活費、行為時使用之兇器種
    類、攻擊告訴人之身體部位、行為時之態度、下手之輕重、
    告訴人受傷之情形及被告事後之態度等情，僅足認定被告主
    觀上有傷害之犯意，無從證明被告係基於殺人之直接或不確
    定故意，公訴意旨認被告行為時有殺人之犯意等語，容有誤
    會。
  ㈣辯護人雖辯稱：依亞東紀念醫院鑑定報告，足認被告患有精
    神疾病，再觀諸被告警詢、準備程序供述案發情節，顯與現
    實脫節，另告訴人亦指述被告於案發前後性情丕變，可認被
    告於本案之意識與控制能力欠缺，不具犯罪故意等語。經查
    ：
　⒈被告因長期濫用藥物及毒品，罹患藥物所致幻覺症，此有台
    灣基督長老教會馬偕醫療財團法人馬偕紀念醫院110 年4 月
    20日馬院醫精字第1100002110號函附之病歷紀錄、臺北醫學
    大學附設醫院110 年4 月27日校附醫歷字第1100002600號函
    附之病歷紀錄、被告之個人就醫紀錄查詢表、陳信任精神科
    診所病歷紀錄、美麗心精神科診所病歷紀錄等在卷可參（見
    原審卷㈠第74頁至第138頁、第142頁至第164頁、第188頁、
    第189頁、第198頁至第235頁) ，固堪認實。再經原審檢附
    被告歷年精神科門診就診病歷資料，送請醫療財團法人徐元
    智先生醫藥基金會亞東紀念醫院（下稱亞東紀念醫院）鑑定
    ，結果認被告為輕度智能障礙，長期濫用藥物（毒品）而在
    精神科醫療院所門診追蹤，診斷為「藥物所致幻覺症」，長
    期服用小量助眠劑及抗精神病藥物，但其平日生活功能均能
    保持正常，本案案發當時，其行為未因任何精神障礙護心智
    缺陷，致不能辨識其行為違法或欠缺依其辨識而行為之能力
    ；也未因任何因素，致其辨識行為違法或依其辨識而行為之
    能力顯著降低等語，此有亞東紀念醫院110 年9 月6 日心理
    衡鑑照會及報告單、該院110年9 月14日精神鑑定報告書1 
    份在卷可憑（見原審卷㈡第33頁至第37頁) ，是辯護人辯稱
    被告行為時欠缺意識與控制能力等語，已難遽採。
　⒉另觀諸被告於警詢中供稱：我遭「張慶龍」控制、威脅，如
    果不從會被殺（見偵卷第21頁至第23頁）；嗣於110 年2 月
    7 日羈押訊問中供稱：我耳內有科技控制聲音，遭間諜科技
    控制意識，我有幻聽幻覺，家裡遭裝設監視器（見偵卷第11
    9頁）；再於同日羈押訊問中供稱：我知道有保護令，但我
    當時沒有錢、快餓死了，就坐計程車去找告訴人，松山分局
    說我坐霸王車，所以找告訴人來幫我處理，之後告訴人與我
    一起回到○○區○○街住處，還削蘋果給我吃，之後我吃了安眠
    藥就睡覺，不知道為何告訴人會受傷流血。我醒來後見到警
    察拿鐵在撬門，還將我壓制在地、臉去撞到牆，將我上銬（
    見偵卷第118頁至第120頁）；復於原審110 年3 月24日訊問
    中供稱：我當日凌晨搭計程車要去中崙市場找告訴人，但我
    沒錢付車資，被載到警察局，是警察通知告訴人來付計程車
    錢，告訴人另外給我8,000元，之後我與告訴人一起搭車回
    家，回家後我吃了安眠藥就睡覺，對於案發經過沒有印象，
    不記得曾經持菜刀砍傷告訴人，但我原本在睡覺，警察將我
    逮捕時弄斷我無名指，還抓我去撞牆等語（見原審卷㈠第26
    頁至第27頁）。綜合被告歷次之陳述，足見被告對案發前因
    缺錢而搭計程車前往中崙市場找尋告訴人索討生活費、告訴
    人除替其付車資外，另交付8,000元，其後兩人一同返回住
    處等案發前過程及細節，記憶相當清楚。且被告對案發後將
    自己反鎖在屋內，因抵抗遭警以強制力逮捕之經過耿耿於懷
    ，亦無記憶模糊之情。唯獨對於案發經過、如何以菜刀揮砍
    告訴人此節，於警詢中供稱遭不詳上揭之「張慶龍」控制云
    云，後多次訊問中後則供稱「無印象」、「不記得」等語，
    已有可議。而參諸上揭精神鑑定報告記載：「經詢問劉員(
    即被告)『為什麼拿兩把刀砍媽媽?』劉員答『我只有拿一把刀
    、菜刀，我家只有一把刀』，劉員對110年2月6日上午5時許
    ，本案案發當時之狀況，記憶力沒有障礙。」等詞（見原審
    卷㈡第35頁）。綜合上情，足見被告於本院審理時所辯：「
    我有時會硬吃，硬吃的副作用我媽有跟我說在房間不知在幹
    嘛，我自己第二天也不知在幹嘛。」等語（見本院卷第105
    頁、第106頁），無法採信，是被告於本案具有犯罪之故意
    。況依被告過往因濫用藥物而對告訴人施暴之經驗，其預見
    濫用藥物後有行為脫序進而傷害告訴人之危險，則於其施用
    藥物前（原因階段）即有不自陷無責任能力狀態及不為犯罪
    行為之期待可能，卻仍施用過量之藥物致生副作用，進而對
    告訴人施暴，故縱令依辯護人所辯被告行為時之責任能力有
    欠缺或低下，然被告亦係自陷此精神狀態，進而為本案傷害
    、違反保護令犯行(行為階段)，核屬刑法第19條第3項之原
    因自由行為，仍應排除刑法第19條第1項、第2項不罰、減輕
    其刑規定之適用。辯護人上揭所辯，亦有未合，無法採取。
    　　
  ㈤綜上所述，本案事證明確，被告違反保護令、傷害直系血親
    尊親屬之犯行，均堪認定，應予依法論科。
二、論罪科刑
  ㈠按家庭暴力防治法所稱家庭暴力，係指家庭成員間實施身體
    或精神上不法侵害之行為；所稱家庭暴力罪，係指家庭成員
    間故意實施家庭暴力行為而成立其他法律所規定之犯罪，家
    庭暴力防治法第2 條第1 款、第2 款分別定有明文。查告訴
    人為被告之母，2 人間具有家庭暴力防治法第3 條第3 款所
    定家庭成員關係。被告明知依本院109 年度家護字第1919號
    民事通常保護令之內容，其不得對告訴人實施身體或精神上
    不法侵害或騷擾之行為，竟仍在保護令之有效期間內，持菜
    刀傷害告訴人之身體，而違反本件保護令。是核被告所為，
    係犯家庭暴力防治法第61條第1 款之違反保護令罪及刑法第
    277 條第1 項之傷害罪。其對於直系血親尊親屬犯刑法第27
    7 條第1 項之傷害罪，應依刑法第280 條之規定，加重其刑
    。公訴意旨認被告所為係犯刑法第272 條、第271 條第2 項
    、第1 項之殺害直系血親尊親屬未遂罪嫌云云，容有未恰，
    惟此與起訴社會基本事實同一，本院自應予審理，並依法變
    更起訴法條。另被告所為傷害犯行，亦屬對家庭成員故意實
    施身體不法侵害之行為，自該當家庭暴力防治法所稱之家庭
    暴力罪，惟因家庭暴力防治法對於家庭暴力罪並無科處刑罰
    之規定，是僅依刑法對直系血親尊親屬犯傷害罪予以論罪。
　㈡被告以一行為同時觸犯上開2 罪名，為想像競合犯，依刑法
    第55條規定，應從一重之對直系血親尊親屬犯傷害罪處斷。
參、維持部分原判決之理由
一、原審調查後，認本案罪證明確，被告係犯違反保護令及對於
    直系血親尊親屬犯傷害罪，適用家庭暴力防治法第61條第1 
    款，刑法第11條前段、第277 條第1 項、第280 條、第55條
    ，刑法施行法第1 條之1 第1 項等規定，並以行為人之責任
    為基礎，審酌被告係告訴人之獨子，既知悉新北地院已核發
    保護令，仍無視於母子親情及保護令內容，因遺失告訴人所
    給生活費，情緒管理不佳，以菜刀朝告訴人揮砍傷害告訴人
    ，而為家庭暴力行為，並違反法院裁定命應遵守之事項，所
    為漠視公權力，亦危害告訴人之生命、身體安全，實不足取
    ，應嚴予非難；兼衡其犯罪之動機、目的、持菜刀傷害告訴
    人頭部等之人體重要部位、犯罪手段嚴重，犯後態度非佳；
    兼衡其輕度智能障礙、國小畢業、未婚、現無業均仰賴房租
    收入為生之智識程度及家庭經濟，長期濫用藥物及毒品之身
    心狀況；並參酌告訴人為被告求情、希望被告能戒毒之意見
    （見原審卷㈠第430 頁）等一切情狀，量處有期徒刑1年6月
    。經核原審認事用法，並無違誤，量刑亦屬妥適，應予維持
    。
二、上訴無理由之說明：
　㈠檢察官上訴意旨略以：⑴被告使用之兇器為刀刃長約16.5公分
    、全長約29公分之菜刀，刀刃為金屬材質，質地堅硬，刀鋒
    銳利，以之作為兇器使用，客觀上足以割裂皮肉、切斷神經
    、血管、損傷臟器，對人之生命構成威脅，此為一般社會通
    念眾所周知之事實，對於人之頭部、手臂屬人體重要部位，
    若以利刃猛力揮各該部分，極可能導致生理機能嚴重受損及
    大量出血死亡之結果，仍持扣案菜刀砍殺告訴人，造成梁○○
    受有頭皮撕裂傷約6公分及左肱骨開放性骨折撕裂傷約4公分
    等傷害，是被告主觀上已預見所為可能導致告訴人死亡結果
    ，竟仍恣意而為，具有殺人之不確定故意。⑵又被告之犯行
    導致告訴人受傷嚴重，又長期對告訴人有施暴之行為，縱告
    訴人已聲請民事通常保護令，亦視若無物，原判決僅量處有
    期徒刑1年6月，尚屬過輕等語。
　㈡經查：⑴被告係基於傷害之故意而為本案犯行，已如前述，檢
    察官認被告所為係基於殺人之不確定故意，容有未合。⑵
　　按關於刑之量定，係實體法上賦予法院得為自由裁量之事項
    ，倘其未有逾越法律所規定之範圍，或濫用其權限，即不得
    任意指摘為違法。查原審就此部分於量刑時已依刑法第57條
    規定，並以行為人之責任為基礎，於理由內說明其審酌該條
    所列各款之情狀後，考量被告與告訴人之親子關係，漠視保
    護令之內容，情緒管理不佳而為家庭暴力行為，犯罪之動機
    、目的、手段造成告訴人受傷嚴重，犯後難認有後悔之意。
    並衡被告智識程度、家庭經濟及生活狀況，告訴人於審理中
    為被告求情等一切情狀為裁量。可見原審已就檢察官上開指
    摘之事項為酌處，原審量處之刑度並未逾越法定裁量範圍，
    亦無明顯違反罪刑相當原則之濫用權限情形，難認有何量刑
    失重或失輕之處，是檢察官上訴意旨認原判決量刑過輕，被
    告執詞無犯罪故意，均無理由，應予駁回。
肆、撤銷原判決關於沒收部分之理由：
　　原審認定扣案之菜刀1 把，為被告本案犯罪所用之工具，且
    為被告所有，而依刑法第38條第2 項宣告沒收，固非無見。
    惟依被告於本院審理時供稱：扣案之菜刀是家裡切菜用的，
    不知道是誰買的，不是我買的等語（見本院卷第103頁），
    再依告訴人於警詢供稱：「菜刀是我的，他是去廚房拿的。
    平常是煮飯用的。」等語（見偵卷第29頁），足見扣案之菜
    刀係告訴人所有，被告並無處分權，原判決就此部分認定有
    所違誤，應由本院就此部分將原判決撤銷，並不為宣告沒收
    ，附此敘明。
據上論斷，應依刑事訴訟法第368條、第369條第1項前段，判決
如主文。
本案經檢察官吳文正提起公訴，檢察官謝志明到庭執行職務。
中　　華　　民　　國　　111 　年　　2 　　月　　9 　　日
                  刑事第二十庭  審判長法　官  王復生
                                      法　官  張紹省
                                      法　官  蕭世昌
以上正本證明與原本無異。
如不服本判決，應於收受送達後20日內向本院提出上訴書狀，其
未敘述上訴之理由者並得於提起上訴後20日內向本院補提理由書
（均須按他造當事人之人數附繕本）「切勿逕送上級法院」。
                                      書記官  吳建甫
中　　華　　民　　國　　111 　年　　2 　　月　　9 　　日

附錄：本案論罪科刑法條全文
刑法第277條（傷害罪）
傷害人之身體或健康者，處 5 年以下有期徒刑、拘役或 50 萬
元以下罰金。
犯前項之罪，因而致人於死者，處無期徒刑或 7 年以上有期徒
刑；致重傷者，處 3 年以上 10 年以下有期徒刑。

刑法第280條（傷害直系血親尊親屬罪）
對於直系血親尊親屬，犯第 277 條或第 278 條之罪者，加重其
刑至二分之一。

家庭暴力防治法第61條
違反法院依第14條第1 項、第16條第3 項所為之下列裁定者，為
本法所稱違反保護令罪，處3 年以下有期徒刑、拘役或科或併科
新臺幣10萬元以下罰金：
一、禁止實施家庭暴力。
二、禁止騷擾、接觸、跟蹤、通話、通信或其他非必要之聯絡行
    為。
三、遷出住居所。
四、遠離住居所、工作場所、學校或其他特定場所。
五、完成加害人處遇計畫。